【裁判字號】    98,事聲,172
【裁判日期】    981216
【裁判案由】    消債聲明異議
【裁判全文】
臺灣高雄地方法院民事裁定             98年度事聲字第172號
聲  請  人  萬泰商業銀行股份有限公司
法定代理人  丙○○
聲  請  人  慶豐商業銀行股份有限公司
法定代理人  乙○○
相  對  人  甲○○
上列異議人與債務人間消費者債務清理事件，異議人對於民國98
年10月14日本院98年度司執消債更字第418 號所為更生方案認可
之裁定提出異議，本裁定如下：
    主  文
異議駁回。
    理  由
一、按消費者債務清理條例之制定，乃為使負債務之消費者得依
    本條例所定程序清理其債務，以調整其與債權人及其他利害
    關係人之權利義務關係，保障債權人之公平受償，謀求消費
    者經濟生活之更生，進而健全社會經濟之發展，消費者債務
    清理條例（下稱消債條例）第1 條訂有明文，故除有同法第
    63條所定之情形外，法院得斟酌裁量認可更生方案。又債務
    人有薪資、執行業務所得或其他固定收入，法院認更生方案
    之條件公允者，除有消債條例第64條第2 項所定情形外，得
    不經債權人會議可決，逕依債務人之聲請或依職權以裁定認
    可更生方案，消債條例第64條第1 項亦訂有明文。
二、本件異議人異議意旨略以：
  （一）萬泰商業銀行股份有限公司部分：債務人（即相對人）
    所陳可清償金額與總欠款仍有相當差距，若僅任其清償些微
    金額即可免除高達3,198,117 元債務，將難對社會上因理財
    不當奢侈浪費致衍生高額債務之人有所警惕，且對其他負有
    債務仍正常繳款之客戶有失公允，將嚴重影響金融秩序之建
    立。又債務人明知本身收支已無法平衡，卻仍恣意大額提領
    現金花用且揮霍無度，導致無法依約還款。如此惡意行徑，
    已符合消債條例第63條第1 項第3 款「有背於公共秩序、善
    良風俗」，其更生方案應不被認可，及同條例第134 條第1
    項第4 款「因浪費、賭博或其他投資行為，致財產顯然減少
    或負擔過重之債務，應不予免責」。另按「債權人會議可決
    之更生方案對不同意或未出席之債權不公允者，法院應不認
    可更生方案」消債條例第63條第1 項第1 款定有明文。異議
    人原本就相對人所提更生方案表示不同意，此更生認可裁定
    內容僅片面為債務人權利，絲毫未見平衡雙方當事人間之權
    利義務，亦未考量更生條件對債權人是否公允，爰依法聲明
    異議，請求廢棄原裁定等語。
  （二）慶豐商業銀行股份有限公司部份：債務人提出僅還款負
    債總額2 成8 之更生方案，對銀行顯失公平，異議人實無法
    同意。又債務人逾期經濟狀況不佳之情形下，明知自己以無
    償債能力，由恣意消費，如此無償還計畫之心態，僅圖享受
    卻刻意規避債務，與消債條例第134 條第4 款不免責事由所
    規範之投機行為相當，不應縱容其貪圖減免部分債務。再者
    ，債務人年紀尚屬壯年且有工作能力，若以更生方案之月清
    償條件向最大債權銀行提出協商申請，現今銀行公會函示之
    協商方案，最多可給予180 期，零利率之方案，不僅符合債
    務人之繳款能力，亦能保障銀行受償成數，更甚者還可申請
    二階段還款協議，不僅更加彈性，益更符合債務人狀況，爰
    依法聲明異議，請求廢棄原裁定等語。
三、經查：
  （一）本件債務人聲請更生，前經本院裁定開始更生程序。查
    債務人所提更生方案雖經已申報無擔保及無優先權之債權人
    表決而未可決，惟經本院司法事務官查悉債務人有執行業務
    所得等固定收入每月21,900元，每月除個人必要支出外，尚
    需負擔父母之扶養費用，合計為13,900元。債務人首次陳報
    更生方案提出每月清償8,000 元，共分6 年72期清償，清償
    總額為576,000 元，嗣債務人於98年8 月11日陳報提出每月
    1 期，共分8 年96期、每期清償13,000元之更生方案已大幅
    提高其還款額度，顯見債務人業已盡其最大之努力及誠信減
    少生活支出，以提高清償金額，如更生方案不予認可，依消
    債條例規定唯有開始進行清算，惟債務人名下並無財產可構
    成清算財團，反致使異議人無所得，對異議人同為不利尤甚
    。且若還款額度逾越債務人所能負擔之極限過大，債務人勢
    必無法清償，終至喪失其還債之意願，則異議人實際受償之
    金額勢必大幅降低，因而反受實質之不利益。是審酌債務人
    提出之更生方案，足見相對人之還款誠意。從而，原審斟酌
    債務人所提更生方案，每月1 期，共96期、每期清償13,000
    元，清償總金額達1,248,000 元，認其條件核屬公允、適當
    、可行，並無不妥。
  （二）又異議人主張債務人可清償金額與總欠款金額仍有相當
    差距云云。惟查，債務人之更生方案應否准許，係以是否公
    允為斷，而所謂公允，應審酌債權人與債務人之利益衡平、
    債務人之償債能力與清償誠意以及社會公益等因素為綜合判
    斷，非以還款成數為絕對標準。異議人所提清償成數過低云
    云，對於法院並無拘束力，亦不影響原裁定認可之合法性及
    妥適性。至債務人積欠高額債務之原因，是否有浪費、賭博
    或投機行為等，不應免責乙節，乃本院裁定債務人是否免責
    時所應斟酌事項，非本件更生方案應如何，是否予以認可所
    應審究。另按金融機構銀行核貸借貸者消費金融債務，應已
    評估債務人之財務及信用狀況與所冒風險，固債務人持續貸
    款或擴張其他銀行債務，其財務觀念或容有不當，然消債條
    例立法目的，除保障債權人集團性滿足之最大化及公平性外
    ，並為賦與債務人重建復甦經濟生活之機會，重建其經濟生
    活，保障其生存權。是本件債務人既依消債條例聲請更生，
    衡量還款能力，債務人之清償金額亦確高於聲請前二年間可
    處分所得扣除自己及依法應受其扶養者所必要生活費用之數
    額，縱清償成數僅有28.09 ％亦非有背公共秩序及善良風俗
    。從而，異議人以上開理由主張系爭更生方案非屬公允云云
    ，自無理由。
四、綜上，本院司法事務官斟酌債務人所提更生方案，每月1期
    ，共96期、每期清償13,000元，清償總金額達1,248,000 元
    ，多於債務人所得處分之財產計依清算可得清償之前揭財產
    殘值，認其條件核屬公允、適當、可行。此外，又查無消債
    條例第63條或第64條第2 項所定不應認可之消極事由存在，
    乃逕依消債條例第64條第1 項裁定予以認可債務人所提更生
    方案，經核並無不合。從而，聲明人聲明異議，非有理由，
    應予駁回。
五、依消費者債務清理條例第15條、民事訴訟法第240 條之4第3
    項後段，裁定如主文。
中    華    民    國    98    年    12    月    16    日
                        臺灣高雄地方法院鳳山分庭
                            法      官  何悅芳
上為正本係照原本作成。
如不服本裁定，應於裁定送達後10日內，以書狀向本院提出抗告
，並繳納抗告費新臺幣1千元。
中    華    民    國    98    年    12    月    16    日
                            書  記  官  陳俐嫺


司法院資訊處製作；財團法人民間司法改革基金會備份。
